臺灣高等法院高雄分院刑事裁定
111年度毒抗字第363號
抗  告  人  
即  被  告  林緯  



上列抗告人因聲請強制戒治案件，不服臺灣橋頭地方法院中華民
國111年11月9日裁定(111年度毒聲字第566號)，提起抗告，本院
裁定如下：
    主  文
抗告駁回。
    理  由
一、原裁定意旨略以：抗告人即被告林緯（下稱被告）因施用第
    一、二級毒品，前經原審以111年度毒聲字第253號裁定令入
    勒戒處所觀察、勒戒後，仍有繼續施用毒品傾向，有卷附前
    述刑事裁定、法務部○○○○○○○○民國111年11月1日高戒所衛字
    第11110010030號函暨所附有無繼續施用毒品傾向證明書及
    有無繼續施用毒品傾向評估標準紀錄表各1份可佐。是以，
    檢察官聲請裁定令被告入勒戒處所強制戒治，經核屬實，爰
    依毒品危害防制條例第20條第2項後段規定，裁定被告令入
    戒治處所強制戒治，其期間為6個月以上，至無繼續強制戒
    治之必要為止，但最長期間不得逾1年等語。
二、抗告意旨略以：被告有權知悉評估紀錄表之分數，才能依評
    估內容提起抗告。而依所內告知之資訊：因病或美沙冬戒斷
    而看診的情形，不列入就醫看診的評分標準，然實際情況卻
    不得而知；若因另案而出庭須列入另案之評分標準，然出庭
    結果為不受理定讞，則不應列入有另案之考核標準。又被告
    在勒戒期間表現循規蹈矩，並未違反紀律，且真心悔過，嘗
    試各種方法以期早日戒除毒品，過正常人生。另被告於勒戒
    前原與福音戒毒機構基督教晨曦會報名戒毒，對基督教信仰
    已有初信程度，國際晨曦會是已知戒毒成功率極高的場所，
    唯願給予一個不同的戒毒機會，藉著信仰真實改變人生。為
    此提起抗告，請求撤銷原裁定云云。　　
三、按觀察、勒戒後，檢察官依據勒戒處所之陳報，認受觀察、
    勒戒人有繼續施用毒品傾向者，應聲請法院裁定令入戒治處
    所強制戒治，其期間為6個月以上，至無繼續強制戒治之必
    要為止，但最長不得逾1年，毒品危害防制條例第20條第2項
    後段定有明文。由於毒品危害防制條例係認施用毒品者具「
    病患性犯人」之特質，並參諸世界各國之醫療經驗及醫學界
    之共識，咸認施用毒品成癮者，其心癮甚難戒除，故採以觀
    察、勒戒方式戒除其身癮及以強制戒治方式戒除其心癮之措
    施；是以，關於受勒戒人有無繼續施用毒品傾向之評估，並
    非完全以受勒戒人勒戒後之結果為準，勒戒前及勒戒過程中
    的各種情況，亦屬評估的參考項目，以綜合判斷受勒戒人之
    身癮及心癮狀況。而關於有無繼續施用毒品傾向之評估標準
    ，法務部因應毒品危害防制條例之修正及109年11月18日最
    高法院109年度台上字第3826號判決意旨，業於110年3月26
    日以法矯字第11006001760號函修正頒布「有無繼續施用毒
    品傾向評估標準紀錄表」、「有無繼續施用毒品傾向評估標
    準評分說明手冊」。依「有無繼續施用毒品傾向評估標準說
    明手冊」規定，其判斷準則係以「前科紀錄與行為表現」、
    「臨床評估」及「社會穩定度」3大項合併計算總分，每1大
    項皆有靜態因子與動態因子評分，靜態因子分數總分在60分
    （含）以上者，評估為「有繼續施用毒品傾向」；在60分以
    下者，若與動態因子相加總分在60分（含）以上，亦為「有
    繼續施用毒品傾向」；相加總分不足60分者，評估為「無繼
    續施用毒品傾向」。是被告有無繼續施用毒品傾向，係依具
    體個案之臨床實務及相關事證綜合判定，有其專業性，且衡
    酌強制戒治之目的，係為協助施用毒品者戒斷毒品之心癮及
    身癮所為之保安處分，而上開評估標準係適用於每一位受觀
    察、勒戒處分之人，具一致性、普遍性、客觀性，倘其評估
    由形式上觀察，無擅斷或濫權等明顯不當之情事，法院自應
    尊重。
四、經查，被告因施用第一、二級毒品，前經原審法院以111年
    度毒聲字第253號裁定令入勒戒處所觀察、勒戒後，據法務
    部○○○○○○○○附設勒戒處所，於111年10月19日依修正後評估
    標準對其進行評分結果為：
　㈠前科紀錄與行為表現：　
  1.毒品犯罪相關司法紀錄（靜態因子，每筆5分，上限10分） 
    共11筆，得10分。
  2.首次毒品犯罪年齡（靜態因子，上限10分）：21至30歲， 
    得5分。
  3.其他犯罪相關紀錄（靜態因子，每筆2分，上限10分）：  
    共3筆，得6分。　　
  4.入所時尿液毒品檢驗（靜態因子，上限10分）：多種毒品反
    應，得10分。　　
  5.所內行為表現（動態因子，上限15分）：持續於所內抽菸，
    得2分。　　
　㈡臨床評估：
  1.物質使用行為（靜態因子）：
  1-1 多重毒品濫用（上限10分）：有，海洛因、安非他命，得
　    10分。
　1-2 合法物質濫用（菸、酒、檳榔，每種2分，上限6分）：
　    無，得0分。
　1-3 使用方式（上限10分）：有注射使用，得10分。
　1-4 使用年數（上限10分）：超過1年，得10分。
  2.精神疾病共病（含反社會人格，動態因子，上限10分）：無
    ，得0分。
  3.臨床綜合評估（含病識感、動機、態度、就醫意願，動態因
    子，上限7分）：輕度，得3分。　
　㈢社會穩定度：　
　1.工作（靜態因子，上限5分）：全職工作，得0分。　
  2.家庭（含靜態及動態因子，上限5分，被告就2-1至2-3之加
    總雖為10分，但因此項上限為5分，故此項總分僅計5分）：
    　　
　2-1 家人藥物濫用（靜態因子）：無，得0分。　
  2-2 入所後家人是否訪視（動態因子）：無，得5分。
　2-3 出所後是否與家人同住（動態因子）：否，得5分。　　
　㈣以上靜態因子得分合計61分，動態因子得分合計10分，兩者
    總分合計為71分，經評定被告「有繼續施用毒品傾向」等情
    ，有法務部○○○○○○○○111年11月1日高戒所衛字第1111001003
    0號函所附之「有無繼續施用毒品傾向證明書」、「有無繼
    續施用毒品傾向評估標準紀錄表」各1份在卷可參。上述評
    定結果，是該所相關專業知識經驗人士，於被告觀察、勒戒
    期間，依其本職學識就被告之前科紀錄及行為表現、臨床評
    估及社會穩定度等因素所為之綜合判斷，具有科學驗證所得
    之結論，且由形式上觀察，並無擅斷或濫權等明顯不當之情
    事。再者，毒品危害防制條例規定強制戒治之目的，既是針
    對因施用毒品成癮者，此處尚非僅指身癮者，心癮者尤其為
    甚，其難以戒絕斷癮，致再犯率偏高，故有持續收容於戒治
    處所施以強制戒治之必要，是該條例第20條第2項關於強制
    戒治之規定，係屬強制規定，只要觀察、勒戒後，經評定受
    觀察、勒戒人有繼續施用毒品傾向者，檢察官即應聲請法院
    裁定受觀察、勒戒者令入戒治處所強制戒治，其中並無任何
    例外規定。是以，原審執法務部○○○○○○○○附勒戒所以修正後
    「有無繼續施用毒品傾向評估標準評分說明手冊」、「有無
    繼續施用毒品傾向評估標準紀錄表」之評分結果，裁定令被
    告入戒治處所施以強制戒治，自屬有據。
五、被告雖以前詞提出抗告，惟查：　　
　㈠被告固主張因病或美沙冬戒斷而就醫部分不應列計分數等語
    ，惟上述評估紀錄表就「精神疾病共病（含反社會人格）」
    項目記載為「無（0分）」，顯認被告並無相關精神疾病共
    病之情形。至該評估紀錄表就「臨床綜合評估」項目記載「
    輕度（3分）」部分，乃為具專業知識經驗之醫師依其本職
    學識，透過晤談、觀察等臨床實務及核閱相關資料，評估被
    告之病識感、動機、態度、就醫意願等因素，經綜合判斷後
    所得結論，有其相當之專業依據及標準，且涉及專門醫學，
    自堪採信。
　㈡被告於犯本案之前，曾有如附表編號1至11所示相關毒品犯罪
    紀錄共11筆、編號13至15所示毒品以外之其他犯罪紀錄共3
    筆，有臺灣高等法院被告前案紀錄表可參，則被告之評估表
    「前科紀錄與行為表現」其中「1.毒品犯罪相關司法紀錄」
    記載共11筆得10分，及「3.其他犯罪相關紀錄」記載共3筆
    得6分，並無錯誤。至被告所指經法院判決公訴不受理部分
    （應指附表編號12所示），未經評估人員列入計分，是被告
    此部分主張，對計分結果並無影響。
　㈢被告供稱其於觀察、勒戒期間並無違規紀錄乙節，業經評估
    人員認定被告確無夾藏、暴力、自殺自傷、恐嚇等重度違規
    行為，亦無拒食、辱罵、喧嘩或其他違規等輕中度違規行為
    ，而在評估標準表「所內行為表現」之「重度違規，15分）
    」及「輕中度違規，5分）」部分，均記載「0次」而未計分
    ，僅因被告持續於所內抽菸而計2分，是被告此部分所辯對
    計分結果亦無影響。
　㈣至被告請求自行到宗教團體參與戒毒療程乙節，惟經觀察、
    勒戒後，評估仍有繼續施用毒品傾向者，應持續收容於戒治
    處所施以強制戒治，業經毒品危害防制條例第20條第2項明
    文規定在案，係屬強制規定，並無任何例外，被告此部分主
    張於法無據，亦難採認。
六、綜上所述，原審依檢察官之聲請，適用毒品危害防制條例第
    20條第2項後段之規定，裁定令被告入戒治處所施以強制戒
    治，其期間為6個月以上，至無繼續強制戒治之必要為止，
    但最長不得逾1年，經核並無不合。被告仍執前詞指摘原裁
    定不當，請求撤銷原裁定，為無理由，應予駁回。
據上論結，應依刑事訴訟法第412條，裁定如主文。　
中　　華　　民　　國　　111 　年　　11　　月　　29　　日
                  刑事第六庭    審判長法  官  李政庭
                                      法  官  王光照
                                      法  官  毛妍懿
以上正本證明與原本無異。
不得再抗告。
中　　華　　民　　國　　111 　年　　11　　月　　29　　日
　　　　　　　　　　　　　　　　　　　書記官　黃璽儒　
附表：被告之犯罪相關司法紀錄
編號 案由 判決字號及判決結果 1 毒品危害防制條例 於95年間，因施用毒品案件經送觀察、勒戒後，認無繼續施用毒品傾向，而經臺灣高雄地方檢察署（下稱高雄地檢署）檢察官以95年度毒偵字第9415號為不起訴處分確定。 2 同上 臺灣高雄地方法院（下稱高雄地院）96年度訴字第4863號判決處有期徒刑7月確定 3 同上 於97年間，因施用毒品案件經高雄地檢署檢察官以97年度毒偵字第699號、第1763號、第3136號為緩起訴處分確定，嗣經檢察官撤銷緩起訴處分並提起公訴，經高雄地院以98年度審訴字第430號判決處有期徒刑7月，共3罪，定應執行有期徒刑1年6月確定 4 同上 高雄地院97年度審訴字第2621號判決處有期徒刑7月確定 5 同上 高雄地院101年度審訴字第2572號判決處有期徒刑7月、3月，定應執行有期徒刑8月確定 6 同上 高雄地院101年度審訴字第3311號判決處有期徒刑7月確定 7 同上 高雄地院102年度審訴字第47號判決處有期徒刑8月確定 8 同上 高雄地院102年度審訴字第1300號判決處有期徒刑9月確定 9 同上 高雄地院104年度審訴字第1489號判決處有期徒刑9月、4月確定 10 同上 臺灣橋頭地方法院（下稱橋頭地院）105年度審訴字第1724號判決處有期徒刑1年確定 11 同上 橋頭地院108年度審訴字第682號判決處有期徒刑10月確定 12 同上 橋頭地院109年度審訴字第561號判決公訴不受理確定 13 贓物 高雄地院96年度易字第1414號判決處拘役30日確定 14 竊盜 高雄地院97年度審簡字第328號判決處有期徒刑5月確定 15 竊盜 高雄地院97年度審易字第983號判決處有期徒刑9月確定